最高法院刑事判決　　　　　　　　　 111年度台上字第1150號
上　訴　人　吳嘉勳



選任辯護人　金鑫律師
上列上訴人因違反毒品危害防制條例案件，不服臺灣高等法院中
華民國110年9月9日第二審判決（110年度上訴字第1644號，起訴
案號：臺灣桃園地方檢察署107年度偵字第12117號），提起上訴
，本院判決如下：
    主  文
上訴駁回。
    理  由
一、按刑事訴訟法第377 條規定，上訴於第三審法院，非以判決
    違背法令為理由，不得為之。是提起第三審上訴，應以原判
    決違背法令為理由，係屬法定要件。如果上訴理由書狀並未
    依據卷內訴訟資料，具體指摘原判決不適用何種法則或如何
    適用不當，或所指摘原判決違法情事，顯與法律規定得為第
    三審上訴理由之違法情形，不相適合時，均應認其上訴為違
    背法律上之程式，予以駁回。本件經原審審理結果，認上訴
    人吳嘉勳有原判決犯罪事實欄所記載之犯行，事證明確，因
    而撤銷第一審之科刑判決，改判仍論處上訴人犯意圖供製造
    毒品之用，而栽種大麻罪刑，並諭知相關之沒收銷燬。已詳
    敘其調查、取捨證據之結果及憑以認定犯罪事實之得心證理
    由。從形式上觀察，原判決並無足以影響判決結果之違法情
    形存在。
二、上訴意旨略稱：司法院於民國l09年3月20日公布釋字第 790
    號解釋意旨謂，毒品危害防制條例第12條第2 項規定意圖供
    製造毒品之用，而栽種大麻者，處5 年以上有期徒刑，得併
    科新臺幣500 萬元以下罰金。對違法情節輕微、顯可憫恕之
    個案，法院縱適用刑法第59條規定酌減其刑，最低刑度仍達
    2年6月之有期徒刑，無從為易科罰金或緩刑之宣告，尚嫌情
    輕法重，致罪責與處罰不相當。上開規定對犯該罪而情節輕
    微者，未併為得減輕其刑或另為適當刑度之規定，於此範圍
    內，與憲法罪刑相當原則不符，有違憲法第23條比例原則。
    相關機關應自本解釋公布之日起1 年內，依本解釋意旨修正
    之；逾期未修正，其情節輕微者，法院得依本解釋意旨減輕
    其法定刑至二分之一等語。是該解釋並未設有案件已依刑法
    第62條前段自首及第59條顯堪憫恕之規定減輕其刑後，即不
    得依此解釋意旨再予減輕之限制。而該條項自上開解釋迄今
    已逾1 年仍未為修正，則凡觸犯該罪情節輕微者，自得依上
    述解釋意旨減輕其法定刑至二分之一。上訴人僅在自宅花盆
    中栽種大麻1 株，雖另持有大麻種子35顆，均係收置袋內未
    植入土中栽種，且該袋種子經檢驗結果，其中亦僅有1 顆具
    發芽能力。以栽種大麻罪之犯罪類型而論，上訴人犯罪情節
    應屬其中之最輕微者。原判決竟以上訴人之犯行，業經依刑
    法第62條前段及第59條規定遞減輕其刑後，已無上開解釋之
    適用，未依上開解釋意旨減輕其刑至二分之一，係任意增設
    該解釋意旨所未規範之限制要件或門檻，其所為之論述顯與
    經驗法則及論理法則有違，而有不適用法則及適用法則不當
    ，並理由矛盾之違法。
三、惟查，按司法院釋字第790 號解釋意旨，係指犯毒品危害防
    制條例第12條第2 項之意圖供製造毒品之用，而栽種大麻，
    其違法情節輕微而顯可憫恕之個案，法院縱適用刑法第59條
    規定酌減其刑後，仍嫌情輕法重，致罪責與處罰猶不相當之
    情形者而言。依原判決所論：本件上訴人栽種之大麻雖僅 1
    株，惟已由該大麻株上收集大麻種子35顆，若再經種植擴散
    ，對國民健康及社會治安將造成相當危害。而其所為本件犯
    行，經依刑法第62條前段及第59條規定遞減輕其刑後，最輕
    法定本刑降至有期徒刑1年3月，已無上開司法院釋字第 790
    號解釋所稱情輕法重，致罪責與處罰不相當之情形，上訴人
    請求依該解釋再減輕其刑尚無足採等旨（見原判決第5 頁）
    。經核原判決係以上訴人本件所犯之違法情節，依其職權而
    為適法之衡酌後認非輕微，因認無前述解釋意旨之適用。其
    認定、說明，於經驗法則、論理法則無違，亦無不適用法則
    、適用法則不當及理由矛盾之違法可指。上訴意旨徒憑己見
    ，就原審適法之職權行使，任意加以指摘，並非合法之第三
    審上訴理由。
四、綜上，本件上訴為違背法律上之程式，應予駁回。
據上論結，應依刑事訴訟法第395條前段，判決如主文。
中    華    民    國   111    年    3     月    17    日
                  刑事第二庭審判長法  官  林  勤  純  
                                  法  官  王  梅  英  
                                  法  官  李  釱  任  
                                  法  官  吳  秋  宏  
                                  法  官  莊  松  泉  
本件正本證明與原本無異
                                  書記官
中    華    民    國   111    年    3     月    23    日